【裁判字號】    99,上訴,1765
【裁判日期】    991007
【裁判案由】    違反毒品危害防制條例
【裁判全文】
臺灣高等法院臺中分院刑事判決        99年度上訴字第1765號
上  訴  人
即  被  告  甲○○
上列上訴人因毒品危害防制條例案件，不服臺灣臺中地方法院99
年度訴字第139號中華民國99年6月17日第一審判決（起訴案號：
臺灣臺中地方法院檢察署98年度毒偵字第4480號），提起上訴，
本院判決如下：
    主  文
上訴駁回。
    理  由
一、依刑事訴訟法第350條、第361條、第362條、第367條規定，
    不服地方法院之第一審判決而上訴者，須提出上訴書狀，並
    應敘述具體理由，為上訴必備之程式；其所提出之書狀未敘
    述上訴理由，或僅曾以言詞陳述上訴理由者，均應於上訴期
    間屆滿後20日內補提理由書於第一審法院。第一審法院經形
    式審查，認逾期未補提上訴理由者，應定期間先命補正；逾
    期未補正者，為上訴不合法律上之程式，應以裁定駁回。倘
    已提出上訴理由，但所提非屬具體理由者，則由第二審法院
    以上訴不合法律上之程式，判決駁回。而所謂具體理由，必
    係依據卷內既有訴訟資料或提出新事證，指摘或表明第一審
    判決有何採證認事、用法或量刑等足以影響判決本旨之不當
    或違法，而構成應予撤銷之具體事由，始克當之（例如：依
    憑證據法則具體指出所採證據何以不具證據能力，或依憑卷
    證資料，明確指出所為證據證明力之判斷如何違背經驗、論
    理法則）；倘僅泛言原判決認定事實錯誤、違背法令、量刑
    失之過重或輕縱，而未依上揭意旨指出具體事由，或形式上
    雖已指出具體事由，然該事由縱使屬實，亦不足以認為原判
    決有何不當或違法者（例如：對不具有調查必要性之證據，
    法院未依聲請調查亦未說明理由，或援用證據不當，但除去
    該證據仍應為同一事實之認定），皆難謂係具體理由，俾與
    第二審上訴制度旨在請求第二審法院撤銷、變更第一審不當
    或違法之判決，以實現個案救濟之立法目的相契合，並節制
    濫行上訴（最高法院97年度臺上字第892號判決意旨可資參
    照）。又理由是否具體，則屬第二審法院審查之範圍，不在
    命補正之列，亦即上訴書狀已記載理由，並有具體之敘述時
    ，其上訴既屬合法，第二審法院固應就其理由之是否可取，
    為實體之審理及判斷；如認其上訴書狀雖記載理由，但並未
    具體敘述時，則無須再命補正，可逕認其上訴不合法，以判
    決駁回之，此有最高法院97年度臺上字第1281號判決意旨可
    參。
二、本案上訴人即被告甲○○（下稱被告）不服原審判決提起上
    訴，其上訴狀所載理由，略以：被告於警詢、偵查、審理時
    均對犯行自白、坦承不諱，原審判刑實屬過重。另被告所涉
    吸食第一級毒品海洛因、第二級毒品甲基安非他命，現分三
    案審理，其中案號99年度訴字第139號與99年度訴字第565號
    均上訴中，另一案99年度訴字1646號則於臺中地方法院審理
    中。依牽連管轄之規定，請准由一法庭合併審判，並依裁判
    上一罪論之。據此，請予以撤銷原判決，另為妥適之判決，
    以啟自新云云。
三、經查：上開被告甲○○所提之上訴理由，要非屬所謂之具體
    理由【即必須依據卷內既有訴訟資料或提出新事證，具體指
    摘或表明第一審判決有何採證認事、用法或量刑等足以影響
    判決本旨之不當或違法，而構成應予撤銷之具體事由，始克
    當之（例如：依憑證據法則具體指出所採證據何以不具證據
    能力，或依憑卷證資料，明確指出所為證據證明力之判斷如
    何違背經驗、論理法則）】。本件被告上訴理由先稱：原審
    量刑過重云云。然量刑輕重係屬事實審法院得依職權自由裁
    量之事項，茍已斟酌刑法第57條各款所列情狀而未逾法定刑
    度，即不得遽指為違法。被告對原審判決採用證據、認定事
    實及適用法律等節均不爭執，而原審判決理由已詳予載明量
    刑之依據：「審酌被告一再施用毒品，雖經觀察勒戒、強制
    戒治及執行徒刑後，仍不知戒惕，再次施用毒品，無視於毒
    品對自身健康之戕害及國家對於杜絕毒品犯罪之禁令，不知
    戒除惡習，應予非難；且被告經本院合法通知、拘提，均未
    到案，迄至其遭他案羈押，始得以提解到案應訊，刻意逃避
    應負之法律責任，犯後態度顯然不佳。另兼衡被告始終坦承
    施用毒品犯行，此部分態度尚可，其施用毒品並無危害他人
    ，本諸施用毒品者均有相當程度之成癮性及心理依賴，其犯
    罪心態與一般刑法犯罪之本質並不相同，容應以『病人』之
    角度為考量，並側重適當之醫學治療及心理矯治為宜等一切
    情狀，分別量處如主文所示之刑，並定其應執行刑。」（參
    原判決量刑之理由）。原審顯已注意適用刑法第57條之規定
    ，原審所處之刑符合「罰當其罪」之原則，況被告於原審已
    為認罪之表示(見原審卷第52頁背面、第56頁正面)，本院經
    核並無輕重失衡之情形。另被告上訴理由稱其數犯行均屬裁
    判上一罪，應以一罪論之，且合併由一法庭審理云云。惟按
    刑法於94年2月2日修正公布，於95年7月1日施行時，已刪除
    第56條連續犯之規定，將在刑法上本應各自獨立評價之數罪
    ，回歸本來就應賦予複數法律效果之原貌。故在刑法修正施
    行後，有多次觸犯犯罪構成要件相同之犯行，原則上均應一
    罪一罰。至於所謂接續犯，雖在刑法之評價上僅認為成立一
    罪，然必須數行為於同時同地或密切接近之時地實施，侵害
    同一之法益，各行為之獨立性極為薄弱，依一般社會健全觀
    念，在時間差距上，難以強行分開，在刑法評價上，以視為
    數個舉動之接續施行，合為包括之一行為予以評價，較為合
    理，始能論以接續犯，而為包括之一罪。如行為人先後數行
    為，在客觀上係逐次實施，侵害數個同性質之法益，其每一
    前行為與次行為，依一般社會健全觀念，在時間差距上，可
    以分開，在刑法評價上，各具獨立性，每次行為皆可獨立成
    罪，自應按照其行為之次數，一罪一罰（參照最高法院96年
    度臺上字第3531號判決意旨、97年度臺上字第345號判決意
    旨）。而查被告所犯三案，分別於98年11月14日(本案)、98
    年12月9日(原審99年度訴字第565號)、99年4月7日(原審99
    年度訴字1646號)所為，時間地點並非一致，犯意各別，行
    為互異，每次行為皆可獨立成罪，依社會通念，修法後應認
    為數罪之評價，始符合刑罰公平原則，故被告主張應以一罪
    論之，並無所據(至上開各罪是否符合刑法數罪併罰定執行
    刑之要件，則須待判決確定後由檢察官另行聲請法院裁定，
    本院無從併予審酌)。是被告既未依法指摘或表明第一審判
    決有何採證認事、用法或量刑等足以影響判決本旨之不當或
    違法，而構成應予撤銷之具體事由，揆諸上開最高法院判決
    意旨，及依「程序優先於實體」之刑事訴訟法原則，本件上
    訴自不合法定上訴程式，應予駁回，並不經言詞辯論為之。
據上論斷，應依刑事訴訟法第367條前段、第372條，判決如主文
。
中    華    民    國    99    年    10    月    7     日
            刑事第五庭    審判長法  官  趙  春  碧
                                法  官  卓  進  仕
                                法  官  林  宜  民
以上正本證明與原本無異。
施用第一級毒品部分得上訴。
施用第二級毒品部分不得上訴。
如不服本判決應於收受送達後十日內向本院提出上訴狀，其未敘
述上訴之理由者並得於提起上訴後十日內向本院補提理由書（均
須按他造當事人之人數附繕本）「切勿逕送上級法院」。
                                書記官  吳  雅  菁
中    華    民    國    99    年    10    月    7     日

司法院資訊處製作；財團法人民間司法改革基金會備份。
